【裁判字號】    99,交聲,2985
【裁判日期】    990805
【裁判案由】    聲明異議
【裁判全文】
臺灣臺中地方法院交通事件裁定        99年度交聲字第2985號
原處分機關  交通部公路總局臺中區監理所豐原監理站
異  議  人
即受處分人  甲○○
上列異議人即受處分人因違反道路交通管理處罰條例案件，不服
交通部公路總局臺中區監理所豐原監理站中華民國99年7 月20日
豐監稽違字第裁63-HC0000000號裁決書所為之處分，聲明異議，
本院裁定如下：
    主    文
原處分關於罰鍰新臺幣肆萬伍仟元部分撤銷。
前項撤銷部份不罰。
    理    由
一、原處分意旨略以：異議人即受處分人甲○○（下稱受處分人
    ）於民國95年5 月26日14時40分許，駕駛車牌號碼TKL-959
    號輕型機車，在臺中縣大雅鄉○○路51號前，因「酒後駕車
    ，經警方呼氣測試酒精濃度值為0.86mg/L，超過標準值」之
    違規，為臺中縣警察局依違反道路交通管理處罰條例第35條
    第1 項第1 款規定逕行舉發。茲因本案緩起訴期間業已屆滿
    ，原處分機關遂於99年7 月20日以豐監稽違字第裁63-HC000
    0000號裁決書，裁處罰鍰新臺幣（下同）45,000元、吊扣機
    車駕駛執照12個月、施以道安講習等語。
二、受處分人異議意旨略以：受處分人業經檢察官為緩起訴處分
    ，並已服勞役120 小時在案，監理機關復裁處受處分人罰鍰
    45,000元，實已違反行政罰法第26條一事不二罰之原則，爰
    聲明異議，請求撤銷罰鍰45,000元部分之處分等語。
三、按汽車駕駛人飲用酒類或其他類似物後，其吐氣所含酒精濃
    度超過每公升0.25毫克或血液中酒精濃度超過百分之0.05以
    上者，不得駕車；汽車駕駛人，有第35條第1 項規定之酒後
    駕車情形，應接受道路交通安全講習；汽車駕駛人，駕駛汽
    車經測試檢定酒精濃度超過規定標準者，處新臺幣15,000元
    以上60,000元以下罰鍰，並當場移置保管該汽車及吊扣其駕
    駛執照1 年，道路交通安全規則第114 條第2 款及道路交通
    管理處罰條例第24條第1 項第2 款、第35條第1 項第1 款分
    別定有明文。
四、次按，道路交通主管機關對於汽車駕駛人之酒後駕車行為，
    依道路交通管理處罰條例第35條第1 項第1 款規定予以裁罰
    ，係對行為人違反行政法上義務規定之行政罰，而該條例關
    於一行為同時觸犯刑事法律及違反行政法上義務規定者，並
    無特別規定，是以汽車駕駛人酒後駕車，經測試檢定酒精濃
    度超過規定標準，同時涉犯刑法第185 條之3 公共危險罪嫌
    者，道路交通主管處罰機關除有行政罰法第26條第1 項但書
    規定，得處以其他種類行政罰之情形外，關於罰鍰部分，即
    應依行政罰法第26條及道路交通管理處罰條例第10條規定，
    移送地方法院檢察署處理，於移送後，非有行政罰法第26條
    第2 項所定不起訴等事由，不得再依道路交通管理處罰條例
    第35條第1 項第1 款規定，裁處行為人罰鍰之行政罰，此即
    一事不二罰原則。究其立法目的，係鑑於刑罰與行政罰同屬
    對不法行為之制裁，而刑罰之制裁功能較強，刑事程序較嚴
    謹，故以刑事處罰為優先，僅於刑罰不能達到相同或可替代
    功能時，始得科以行政罰。職此，一行為同時觸犯刑事法律
    及違反行政法上義務之規定者，行政機關得否科以與刑罰相
    類之行政罰，端視該行為之刑事訴追或審判程序之終局結果
    而定。
五、再者，臺灣高等法院暨所屬法院97年法律座談會刑事類提案
    交通案件第39號，其研討結果亦認：「酒後駕車經檢察官為
    緩起訴處分，並命被告向公益團體捐款或提供義務勞務者，
    被告係履行檢察官所為之緩起訴處分命令，此等命令名義上
    雖非刑罰，但仍是一種特殊的處遇措施，造成被告之財產減
    少或義務增加，性質上亦屬干預人民自由之處分，與刑事制
    裁無異，實質上為刑事處罰。」稽此，依行政罰法第26條第
    1 項規定，酒後駕車經檢察官為緩起訴處分，並命被告向公
    益團體、地方自治團體或社區提供義務勞務者，監理機關即
    不得再為罰鍰之行政裁罰。
六、本件受處分人於前開時、地，飲酒後駕駛輕型機車為警攔檢
    ，經測試檢定酒精濃度為每公升0.86毫克，超過規定標準值
    每公升0.25毫克等情，為受處分人所不爭執，復有臺中縣警
    察局舉發違反道路交通管理事件通知書1 紙在卷可參，堪予
    認定。惟因受處分人前開酒後騎乘機車行為，除構成道路交
    通管理處罰條例第35條第1 項第1 款之交通違規事由外，其
    刑事公共危險罪部分，業經臺灣臺中地方法院檢察署檢察官
    以95年度偵字第14119 號為緩起訴處分確定，並命受處分人
    向公益團體、地方自治機關或社區提供120 小時之義務勞務
    在案，上開緩起訴期間並已屆滿，未經撤銷，此有緩起訴處
    分書、臺中縣大雅鄉公所95年11月29日雅鄉市字第09500290
    75號函所附執行緩起訴勞務記錄及臺灣高等法院被告前案記
    錄表各1 份在卷可佐。是依前開說明，受處分人上述酒後騎
    乘機車違規行為，除其行為應處以其他種類行政罰即吊扣駕
    駛執照、施以道安講習部分，仍得裁處外，關於罰鍰45,000
    元部分，即不得再依道路交通管理處罰條例等規定予以裁罰
    。
七、綜上所述，原處分機關就罰鍰45,000元部分之行政裁罰，即
    有未洽，受處分人就此部分聲明異議，為有理由，應由本院
    將原處分關於罰鍰45,000元部分予以撤銷，並為不罰之諭知
    。至於原處分機關裁處吊扣機車駕駛執照12個月、施以道安
    講習部分，受處分人並未就此聲明異議，本院自無庸加以審
    究，附此說明。
八、據上論斷，應依道路交通管理處罰條例第87條第2 項，道路
    交通案件處理辦法第20條，裁定如主文。
中    華    民    國    99    年    8     月    5     日
                  交通法庭  法  官  黃佩韻
以上正本證明與原本無異。
如不服本裁定，應於送達後5日內，向本院提出抗告狀。
                            書記官  林柏名
中    華    民    國    99    年    8     月    5     日

司法院資訊處製作；財團法人民間司法改革基金會備份。
